【裁判字號】    95,易,1872
【裁判日期】    970426
【裁判案由】    侵占
【裁判全文】
臺灣桃園地方法院刑事判決              95年度易字第1872號
公  訴  人  臺灣桃園地方法院檢察署檢察官
被      告  戊○○
選任辯護人  巫坤陽律師
上列被告因侵占案件，經檢察官提起公訴（95年度偵續字第82號
），本院判決如下︰
    主  文
戊○○無罪。
    理  由
一、公訴意旨略以：被告戊○○係十美企業股份有限公司（下稱
    十美企業公司，已於民國93年10月27日由經濟部以經授商字
    第09301202090 號函廢止）之負責人，於民國92年4 月間，
    十美企業公司為向第一租賃股份有限公司（下稱第一租賃公
    司）取得融資，於同年月22日，先由十美企業公司與第一租
    賃公司簽定「買賣契約書」將十美企業公司所有HITACHI 廠
    牌之鉆孔機九台（下稱本件九台鉆孔機），以總價新臺幣（
    下同）23,296,883元，賣予第一租賃公司（下稱本件鉆孔機
    買賣契約），再於同日簽訂「附條件買賣契約書」，由第一
    租賃公司以動產擔保交易法附條件賣方式，將本件九台鉆孔
    機以總價新臺幣（下同）22,800,000萬元、分十二期給付、
    每期1,900,000 元，並約定存放地點為桃園縣蘆竹鄉坑口村
    後壁厝102 之5 號十美公司廠房內，在價金未完全付清前，
    十美公司僅得先行占有使用，不得將上開機器遷移、出賣、
    出質或為其他處分（下稱本件附條件買賣契約）。詎被告戊○○竟利用其為十美企業公司之負責人有調度公司持有器材
    權限之機會，基於侵占本件九台鉆孔機之犯意，意圖為自己
    或十美企業公司不法之所有，於92年12月29日無預警使十美
    企業公司停工，並簽發「日期」為「92年12月28日」、「品
    名及規格」為「鑽孔機」、「出貨數量」為「37台」、「送
    貨對象‧理由」為「蘆竹調林口」之十美企業公司「物品放
    行單」（下稱本件鉆孔機放行單），將上開十美企業公司業
    務上持有之本件九件鉆孔機，交由其自己或十美企業公司之
    債權人取走以抵償其自己或十美企業公司之債務，而以此種
    將其代表十美企業有限公司持有之本件九件鉆孔機交付他人
    處分以償債之方式，將本件九台鉆孔機侵占入己，因認被告
    因認被告戊○○涉犯刑法第336 條第2 項之業務侵占罪嫌。
二、按犯罪事實應依證據認定之，無證據不得認定犯罪事實；又
    不能證明被告犯罪者，應諭知無罪之判決，刑事訴訟法第15
    4 條第2 項、第301 條第1 項分別定有明文。次按刑事訴訟
    法上所謂認定犯罪事實之證據，係指足以認定被告確有犯罪
    行為之積極證據而言，該項證據自須適合於被告犯罪事實之
    認定，始得採為斷罪資料。且認定不利於被告之事實須依積
    極證據，苟積極證據不足為不利於被告事實之認定時，即應
    為有利於被告之認定，更不必有何有利之證據。如未能發現
    相當證據，或證據不足以證明，自不能以推測或擬制之方法
    ，以為裁判之基礎。又刑事訴訟上證明之資料，無論其為直
    接或間接證據，均須達於通常一般之人均不致有所懷疑，而
    得確信其為真實之程度，始得據為有罪之認定，若其關於被
    告是否犯罪之證明未能達此程度，而有合理性懷疑之存在，
    致使無從形成有罪之確信，即不得遽為不利被告之認定（最
    高法院29年上字第3105號、30年上字第816 號、40年台上字
    第86號、76年台上字第4986號判例要旨參照）。
三、查以，本件緣係告訴人第一租賃公司於92年12月29日十美企
    業公司停工關廠後，於92年12月31日由該公司代理人丁永康
    向臺灣桃園地方法院檢察署按鈴申告後，由該署以93年度發
    查字第146 號受理，經檢察官偵查後認十美企業有限公司與
    第一租賃公司間簽定之本件附條件買賣契約係隱藏金錢消費
    借貸契約之虛偽意思表示之契約，本件九台鉆孔機仍屬十美
    企業公司所有為由，以該署94年度偵緝字第1033檢察官不起
    訴處分書為不起訴之處分（參見附表一編號一所示），惟經
    告訴人聲請再議後，由臺灣高等法院檢察署檢察長以本件九
    台針孔機所有人究為何人所有、究係由何人搬運取走、被告
    是否有同意等均應再查明為由，以該署95年度上聲議字第11
    71號檢察長命令發回臺灣桃園地方法院檢察署續行偵查（參
    見附表一編號二所示），由臺灣桃園地方法院檢察署檢察官
    依附表一編號一備註欄、同表編號二備註欄所示之告訴代理
    人丁○○之陳述而以附表一編號三所示之理由及證據認被告
    涉犯有刑法第336 條第2 項之業務侵占罪嫌。
四、訊據被告戊○○就十美企業公司與告訴人第一租賃公司間，
    就原屬十美公司所有之本件九台鉆孔機以簽定本件鉆孔機買
    賣契約、本件附條件買賣契約之方式，由第一租賃公司將本
    件九台鉆孔機以附條件買賣契約方式，賣與十美企業公司，
    使十美企業公司取得現金，而本件九台鉆孔機現經已不知去
    向等情，固於偵訊、審理中坦承不諱，並有本件鉆孔機買賣
    契約暨統一發票、本件附條件買賣契約暨統一發票、經濟部
    工業局動產擔保交易（附條件買賣）登記證明書在卷可稽，
    惟堅決否認涉犯業務侵占罪嫌，辯稱十美企業公司係為融資
    方與第一租賃公司本件鉆孔機買賣契約、本件附條件買賣契
    約，而十美企業公司共約有三、四十台鉆孔機，其並未對本
    件九台鉆孔機簽發本件鉆孔機放行單，印象中亦未簽發本件
    鉆孔機放行單，又其於92年12月29日出國至93年11月14日回
    國，並不知悉含本件九台鉆孔機在內之十美企業公司機械設
    備係遭何人搬走等語置辯，辯護人除以本件鉆孔機放行條上
    「戊○○」簽名之字跡樣式與本件鉆孔機買賣契約、本件附
    條件買賣契約或被告當庭簽署之簽名字跡樣式顯有不同而難
    認本件鉆孔機放行單為被告所簽發之辯護意旨為被告為辯護
    外，並以十美企業公司與第一租賃公司間簽訂之附條件賣契
    約係隱藏金錢消費借貸之通謀虛偽意思表示之契約，本件九
    台鉆孔機所有權仍屬十美企業公司所有，被告縱有簽發本件
    鉆孔機放行單，仍屬處分自己所有之物，自無涉於侵占犯行
    之辯護意旨為被告為辯護。
五、本件偵查檢察官認被告戊○○涉犯有業務侵占罪嫌，係依附
    表一編號三所示之理由及證據為據，並經公訴檢察官另爰引
    「財團法人中華民國證券櫃檯買賣中心對十美企業股份有公
    司重大事件專案查核報告」（下稱本件證券櫃檯買賣中心查
    核報告）如附表二所載之十美企業公司委任律師林信宏之律
    師聲明，並聲請喚律師林信宏、財團法人中華民國證券櫃檯
    買賣中心（下稱證券櫃檯買賣中心）前往十美企業公司查核
    之該中心高級專員丙○○以證明本件證券櫃檯買賣中心查核
    報告記載被告有附表二所載之批准債權人將鉆孔機取走抵債
    之行為、簽訂本件附條件買賣契約之第一租賃公司業務襄理
    乙○○以證明本件附條件賣契約書並非隱藏金錢消費借貸契
    約之通謀虛偽意思表示之契約。惟查：
    (一)本件檢察官爰引為證據之本件鉆孔機放行單係檢附於本件
      證券櫃檯買賣中心查核報告，惟該報告內並未記載該放行
      單究係如何取得，且依證人林信宏、丙○○如附表二備註
      一、(一)、二、(二)所述之證言，十美企業公司於92年12月29
      日時公司現場已呈混亂狀態，公司之財產資料文件均難取
      得，而該放行條上「戊○○」簽名之字跡樣式與本件鉆孔
      機買賣契約、本件附條件買賣契約以及被告當庭簽署之簽
      名字跡樣式，係有明顯不同，是本件鉆孔機放行單是否確
      為被告戊○○或係由十美企業公司內經被告授權而有權簽
      發之職員所簽發，自屬可疑；況以，依證人林信宏、丙○○如附表二備註一、(三)、二、(二)所述之證言，並參酌本件
      證券櫃檯買賣中心查核報告之記載，堪認於92年12月29日
      當時尚有十八台鉆孔機放置公司內，且依卷附證據資料，
      除無相關事證可證明本件九台鉆孔機確屬當時遭搬走之十
      九台鉆孔機之外，鉆孔機遭搬走之情形，顯與該放行條所
      記載之情形不符，是以，本件被告如有簽發本件鉆孔機放
      行單予債權人同意債權人以該放行單所載之三十七台鉆孔
      機抵償債務，則基於債權人確保債權之常情，應持該放行
      單迅速將該三十七台鉆孔機取走，避免遭他人取走，何以
      尚留該十八台鉆孔機未併行取走？而依證人證述之十美企
      業公司當時情形，該公司就公司財物、貨品、機械等之管
      理，似已呈現混亂無人控管情形，是本件鉆孔機放行單是
      否係有如公司正常營運時之作用，亦堪質疑。綜上，本件
      自難以該放行單對被告為不利益之認定。
    (二)又本件證券櫃檯買賣中心查核報告雖就該中心人員於92年
      12月30日前往查核結果，記載證人林信宏律師有為如附表
      二所示之「1.董事長透過律師聲明下列事項：(1)成品倉庫
      之搬運不是董事長批准的，但鑽孔機之般運是董事長批准
      的。(2)…」之記載，惟經證人林信宏到庭結證證稱如附表
      二備註一、(二)所述之其並未為該報告所載之聲明，該報告
      所載之被告同意批准放行鉆孔機、清償債務均係公司員工
      對其質疑，且該報告除未記載其曾建請員工協助看守公司
      財物設備等建議外，該中心亦未將該報告內有關記載律師
      聲明部分，向其詢問或查訪等語，復依證人丙○○如附表
      二備註二、(二)所述之證言，堪認該報告有關附表二所示之
      情節，應係製作該報告之該中心人員依查核當時部分現場
      員工之陳述內容而為記載，除無其他相關積極證據外，亦
      未紀錄該等陳述係由何員工所言，自屬傳聞證據性質，顯
      難為認定被告有罪之證據。
    (三)末以，告訴人第一租賃有限公司之告訴代理人丁○○雖於
      本院堅稱第一租賃公司係與十美企業有限公司就本件九台
      鉆孔機係依動產擔保交易法規簽訂附條件賣契約，該公司
      合法之權益應受保障云云。惟查，本件除依附表一編號三
      備註欄所示之告訴代理人丁○○於偵查中之陳述，可推知
      告訴人提起本件告訴係無積極證據，而有濫行提告外，復
      按以「除法律另有規定者外，非銀行不得經營收受存款、
      受託經理信託資金、公眾財產或辦理國內外匯兌業務。」
      ，銀行法第29條第1 項定有明文，而當事人為迴避強行法
      規之適用，以迂迴方法達成該強行法規所禁止之相同效果
      之行為，乃學說上所稱之脫法行為。倘其所迴避之強行法
      規，係禁止當事人企圖實現一定事實上之效果者，而其行
      為實質上已達成該效果時，即係違反該強行法律規定之意
      旨，自非法之所許，應屬無效（最高法院94年度台上字第
      145 號判決要旨參照），查以，本件依告訴代理人丁○○
      及證人訂本件附條件買賣契約之第一租賃公司業務襄理乙○○如附表三所示之證言，本件第一租賃公司就十美企業
      公司原所有之本件九台鉆孔機先簽訂之本件鉆孔機買賣契
      約再簽定本件附條件買賣契約，實係以動產擔保交易法之
      附條件買賣方式，規避銀行法上開經營貸款業務之限制規
      定，以達該公司貸款與十美企業公司以賺取利息之目的，
      自屬脫法行為，依上開說明，自難認告訴人第一租賃有限
      公司依本件鉆孔機買賣契約、本件附條件買賣契約有何合
      法之附條件買賣之權利存在。
六、從而，本件依現存卷內證據，除無積極證據可認被告有簽發
    本件鉆孔機放行單同意十美公司債權人將本件九台鉆孔機取
    走抵債外，告訴人第一租賃公司與十美企業公司間簽訂之本
    件鉆孔機買賣契約、本件附條件買賣契約係有違反銀行法之
    非法貸款之脫法行為之情形，自不能證明被告確有公訴意旨
    所指之業務侵占犯行，此外，復查無其他積極證據足認被告
    有檢察官所指之犯行，依首開說明，應就被告為無罪之諭知
    。
據上論斷，應依刑事訴訟法第301 條第1 項，決如主文。
本案經檢察官何治蕙到庭執行職務。
中    華    民    國    97    年    4     月    26    日
                  刑事第十庭審判長法  官  江德民
                                  法  官  林家賢
                                  法  官  陳世旻
以上正本證明與原本無異
如不服本判決書應於送達後10日內向本院提出上訴狀
                                  書記官  劉玉梅
中    華    民    國    97    年    4     月    26    日
┌─────────────────────────────────────────────┐
│附表一：本件原不起訴處分書、發回續查命令、起訴書                                          │
├──┬──────────────────────────────────────────┤
│編號│書類及理由                                                                          │
├──┼──────────────────────────────────────────┤
│ 一 │桃園地方法院檢察署檢察官不起訴處分書  94年度偵緝字第1033號（節錄）                  │
├──┼──────────────────────────────────────────┤
│    │「三、…，經查：(一)…。(二)第一租賃公司部分：上開鉆孔機9 台原係十美公司所有，先由十美公│
│    │司將機器出售予第一租賃公司，再以附條件買賣之方式融資予十美公司，中間價差則充作利息等│
│    │情，業據第一租賃公司職員丁○○到庭陳述無訛，而表意人與相對人通謀而為虛偽意思表示者，│
│    │其意思表示無效，虛偽意思表示，隱藏他項法律行為者，適用關於該項法律行為之規定，民法第│
│    │87 條 定有明文，十美公司與第一租賃公司間既無移轉上開鉆孔機所有權之真意，實際上應為借│
│    │貸關係，上開鉆孔機9 台自仍屬十美公司所有，僅因融資之便而於名義上移轉至第一租賃公司，│
│    │因之被告占有使用上開機台，即係基於十美公司為所有權人之地位而占有，其縱有處分鉆孔機之│
│    │行為，自無將他人之物侵占入己之行為，且其與第一租賃公司間既無成立動產擔保附條件買賣之│
│    │真意，自亦與違反動產擔保交易法犯行無涉。」                                          │
│    ├──────────────────────────────────────────┤
│    │備註：                                                                              │
│    ├──────────────────────────────────────────┤
│    │告訴代理人丁○○於94年度偵緝字第1033號偵查中之94年12月1日偵訊筆錄                   │
│    ├──────────────────────────────────────────┤
│    │（問）機器原本是被告公司（註：十美企業公司）所有？                                  │
│    │（答）是。                                                                          │
│    │（問）他們是否先賣給你們再跟你們租的？                                              │
│    │（答）實際上是融物，先由他們公司把機器買賣給我們，再由我們以附條件買賣方式，把機器賣│
│    │      給他們，例息計算方式我們必須再查證，利息不含在價金內，當時實際向他們買的價格低│
│    │      於附條件買賣契約書上的金額，我們是賺中間的價差當作利息，所以我們實際上是以融資│
│    │      給被告公司，只是以附條件買賣方式表現出來，是礙於國內法律規定。                │
│    │（問）有無補充？                                                                    │
│    │（答）12月27日當時蘆竹廠東西就已被一些黑道人事搬走。                                │
├──┼──────────────────────────────────────────┤
│ 二 │臺灣高等法院檢查署檢察長命令  95年度上聲議字第1171號（節錄）                        │
├──┼──────────────────────────────────────────┤
│    │「二、原檢察官偵查結果以十美公司與第一租賃公司間既無移轉鉆孔機所有權之真意，實際上應│
│    │為借貸關係，鉆孔機9 台自仍屬十美公司所有，僅因融資之便而於名義上移轉至第一租賃公司，│
│    │因之被告占有使用上開機台，即係基於十美公司為所有權人之地位而占有，其縱有處分鉆孔機之│
│    │行為，自無持他人之物侵占入己之行為，且其與第一租賃公司間既無成立動產擔保附條件買賣之│
│    │貞譯，自亦與第一租賃公司間既無成立動產擔保附條件買賣之真意，自亦與違反動產擔保交易法│
│    │犯行無涉，乃認被告罪嫌不足而處分不起訴，固非無見，惟查(1)據聲請人員工丁○○稱『實際上│
│    │是榕物，先由他們公司把機器賣給我們，再由我們以附條件買賣方式，把機器賣給他們』，責系│
│    │爭鉆孔機是否業移由聲請人所有抑仍為被告知十美公司所有，即有詳查研審之必要。(2)據被告稱│
│    │『…聽說那些債權人把機器帶走』，丁○○稱『12月27日當時蘆竹廠東西就已被一些黑道人士搬│
│    │走』，乃系爭機器究係何人取走，被告有無同意，仍應詳予查明。」                        │
├──┼──────────────────────────────────────────┤
│ 三 │桃園地方法院檢察署檢察官起訴書  95年度偵續字第82號（節錄）                          │
├──┼──────────────────────────────────────────┤
│    │「一、訊據被告戊○○雖矢口否認上揭犯罪事實，惟上開犯行業據告訴人公司職員丁○○到庭指│
│    │訴歷歷，並有附條件買賣契約書、經濟部工業局動產擔保交易（附條件買賣）登記證明書及由被│
│    │告戊○○親簽十美公司物品放行單影本在卷可憑。本件事證明確，其罪嫌堪予認定。」        │
│    ├──────────────────────────────────────────┤
│    │備註：                                                                              │
│    ├──────────────────────────────────────────┤
│    │告訴代理人丁○○於95年度偵續字第82號續行偵查中陳述                                  │
│    ├─┬────────────────────────────────────────┤
│    │1.│95年5 月17偵訊筆錄                                                              │
│    ├─┼────────────────────────────────────────┤
│    │  │（問）告訴人與十美的關係？                                                      │
│    │  │（答）我們公司第一租賃股份有限公司與十美公司間的關係是由我們採購機器之後再轉售給│
│    │  │      十美，同時我們再設定附條件買賣，辦理動產擔保的登記。                      │
│    │  │（問）這台繼器目前在何處？                                                      │
│    │  │（答）不曉得。但據之前他開庭的陳述是因為錢莊來逼債的時後由他簽的放行條，由錢莊帶│
│    │  │      走的。                                                                    │
│    │  │（問）（提示戊○○於94偵緝1033號卷內筆錄），許僅稱「當時公司財務發生問題時他人避│
│    │  │      居國外，聽說機器是被債權人拿走」等語，並非如你所稱他坦承簽發放行條讓錢莊拿│
│    │  │      走，（交付卷宗請告代指出被告坦承簽發放行條之內容）有無意見？              │
│    │  │（答）沒有。                                                                    │
│    │  │（問）十美公司現況？                                                            │
│    │  │（答）已經倒閉。                                                                │
│    │  │（問）有無任何證據證明機器是被告處分掉？                                        │
│    │  │（答）沒有。                                                                    │
│    │  │（問）現在機器在何處或有無其他調查之方法？                                      │
│    │  │（答）會另再補陳。                                                              │
│    ├─┼────────────────────────────────────────┤
│    │2.│95年10月16日偵訊筆錄                                                            │
│    ├─┼────────────────────────────────────────┤
│    │  │（問）你們再議理由中稱被告同意讓其餘債權人去搬機器，但事實上前一次庭期也將卷證、│
│    │  │      訊問筆錄讓你閱覽，實際上這個陳述是你們公司另一位代理人所言，有無意見？    │
│    │  │（答）沒有意見。                                                                │
│    │  │（問）你們有無證據證明機器是被戊○○所侵吞？                                    │
│    │  │（答）我們無法提供，只不過是我們從報章媒體上有看到這個報導。                    │
│    │  │（問）你們知道幕前機器的去向嗎？                                                │
│    │  │（答）聽說今年初在龜山有茶道有個工廠有一些資產公司以不當方式強取債務人公司設備的│
│    │  │      案子，我們懷疑我們的機器有可能在倉庫裡。                                  │
│    │  │（問）如何證明被告是將設備侵吞的行為人？                                        │
│    │  │（答）沒有。                                                                    │
│    │  │（問）有關機器設備事由戊○○簽發放行條，原先你稱是戊○○承認，但今詢問戊○○，許│
│    │  │      進忠否認，經檢視原卷內資料，只有報章報導，以及告訴人公司另一代理人之陳述，│
│    │  │      有無意見？                                                                │
│    │  │（答）沒有。                                                                    │
└──┴─┴────────────────────────────────────────┘
┌─────────────────────────────────────────────┐
│附表二：財團法人中華民國證券櫃檯買賣中心對十美企業股份有公司重大事件專案查核報告（節錄）  │
├─────────────────────────────────────────────┤
│【92.12.29】                                                                              │
│本中心於92年12月29日早上十點多得知十美企業股份有限公司停工消息時，本中心總經理            │
│馬上召集上櫃部及交易部相關人員討論，採取下列緊急措施：                                    │
│一、…（略）…                                                                            │
│三、隨即派員至該公司實瞭解，發現下列情事：                                                │
│    1.該公司董事長於92年12月28日簽放行條讓他人至公司搬走部分機器設備，故本中心員工無法對該│
│      公司存貨、機器設備及電腦設備被搬走情形估計如下：                                    │
│      (1)存貨成品倉：幾乎均被搬走。                                                        │
│      (2)機器設備：該公司生產設備之一鑽孔機原來有37台鑽孔機，被搬走19台，目前只剩18台，而此│
│        18台鑽孔機的重要零件均被搬走。                                                    │
│      (3)電腦設備：幾乎均被搬走。                                                          │
│    2.…（略）…。                                                                        │
│【92.12.30】                                                                              │
│一、…（略）…。                                                                          │
│五、本中心於九十二年十二月三十日早上十一點再度派員至該公司察看，經了解該公司董事長於九十二│
│    年十二月二十九日下午十二點半再度找律師到公司與員工協商，情形如下：                    │
│    1.董事長透過律師聲明下列事項：                                                        │
│      (1)成品倉庫之搬運不是董事長批准的，但鑽孔機之般運是董事長批准的。                    │
│      (2)該公司業務部於九十二年十二月二十六日從客戶處收回的貨款四仟萬元（包括Local L/C 及票│
│        據），於當天被董事長拿走，經董事長表示已還給債權人。                              │
│      (3)個人債務約1.5 億至3 億元間。                                                      │
│      (4)希望業務部門配合律師幫忙將該公司之應款項收回。                                    │
│    2.員工自救會表示下列意見：                                                            │
│      (1)…（略）…。                                                                      │
│      (3)搬運機器設備的貨運行未益昌貨運行，且搬運人為白克任（係該公司經理人及董事長的姪兒）│
│        及白允宏（董事長的姪兒）。                                                        │
├──┬──────────────────────────────────────────┤
│備註│相關證人證言                                                                        │
├──┼──────────────────────────────────────────┤
│ 一 │證人林宏信律師97年3月12日證言                                                       │
├──┼─┬────────────────────────────────────────┤
│    │(一)│有關受十美公司委任及92年12月29至十美企業公司現場處理情形部分之證言              │
│    ├─┼────────────────────────────────────────┤
│    │  │1.檢察官主詰問                                                                  │
│    │  │  「（問）跟被告及十美公司的關係？（答）我曾經受他們委任，當時因為公司有財物上的│
│    │  │  危機，他們委任我協助解決他們公司的財務危機。（問）你是負責法律諮詢？（答）不只│
│    │  │  法律諮詢，當時我所獲得的資訊是十美公司之積欠債務很多，被告的壓力很大，被告本來│
│    │  │  要諮詢我說他要去抵押借錢的問題，我是跟他說你拿借來的錢，去還民間債務的話，洞會│
│    │  │  愈大，不應這樣做，當時我建議他民間債務部分先擺一旁，讓公司正常的營運，看可否找│
│    │  │  到有意接手的人，再與民間債權人談幾成的清償，這樣對公司債務才能解決。（問）你是│
│    │  │  從何時到何時接受他的委任？（答）詳細時間不清楚，應該是92或93年年底。」、「（問│
│    │  │  ）92年12月29日的下午12點30分，你當天是否有代表十美公司的董事長即被告與公司員，│
│    │  │  當時協商的內容為何？（答）印象不深，如果92年12月29日是星期一的話，是我執行業務│
│    │  │  的第一天，那天我有去公司，本來認為公司有正常的營運，所以要去跟公司的經理人來談│
│    │  │  如何讓公司穩定下來，結果到現場，公司已經散了，亂烘烘的，當時我就去跟一些員工及│
│    │  │  廠商，我表明我的立場我是要協助公司，那些員工意見分歧，我認為當時不是協商，我只│
│    │  │  是受委託協助公司，基本上不能代表董事長，員工的意見我比較有印象的是集中在民間債│
│    │  │  務的部分到底欠了多少錢、薪水何時發、董事長是不是有把機器搬走等很多問題，當時我│
│    │  │  回答說我今天來沒有是這種狀況，你們所提的問題我要去問董事長即被告，不過我有把問│
│    │  │  題紀錄下來。」                                                                │
│    ├─┼────────────────────────────────────────┤
│    │(二)│關於查核報告所載92年12月30日律師聲明部分之證言                                  │
│    ├─┼────────────────────────────────────────┤
│    │  │1.檢察官主詰問                                                                  │
│    │  │  「（問）第60頁（註即上開查核報告之【92.12.30】、五、1.、(1)所示）提到鉆孔機之搬│
│    │  │  運是經過董事長的同意核准，當時你是否有這樣的表示？如此的訊息你是如何得知？（答│
│    │  │  ）我印象中我並沒有做這樣的表達，我當天我沒有碰到被告，我也沒有印象知道鉆孔機是│
│    │  │  經過董事長的核准，我也不可能知道，不過我有聽到員工這樣講，至於櫃台買賣中心查核│
│    │  │  報告這一部分(1)、(2)都是員工當時對我提出的質疑，我當時應該是說我要去問被告，我怎│
│    │  │  麼可能知道貨款支票是誰拿走交給誰。」、「（問）查核報告裡面提到搬運機器設備的貨│
│    │  │  運行為益昌貨運行且搬運人為白克任及白允宏，均為被告的姪兒，這部分是否屬實，你是│
│    │  │  否知悉此事？（答）我沒有印象，我當時對員工所表達的各項意見，我的答覆均是要詢問│
│    │  │  被告，白克任、白允宏我只知道有大白、小白，他們的名字我根本不知道。」、「（問）│
│    │  │  查核報告裡面提到當天透過你的聲明事項第(3)、(4)，這二點是否由你向員工聲明？（答）│
│    │  │  第(3)應該不是，我怎麼可能知道被告個人債務有多少。第(4)點可能是摘要，我當時是說請│
│    │  │  各位員工協助，我當時甚至有請員工要排班守機器，但這部分報告卻沒有寫到，我可能有│
│    │  │  提到應收帳款部分，但這應該不是唯一，應該還包含機器及生產線，如果還正常的話，要│
│    │  │  想辦法找同業來買或者是代工。」                                                │
│    │  │2.本院補充訊問                                                                  │
│    │  │  「（問）方才提示的櫃台中心專案查核報告你有無看過？（答）不曾看過。（問）除了92│
│    │  │  年12月29日有到現場以外，是否有其他口頭或書面聲明櫃台買賣中心查核報告所記載的事│
│    │  │  項？櫃台買賣中心有無與你確認記載之事項或向你訪查？（答）我沒有印象有無曾經口頭│
│    │  │  或書面如此聲明，櫃買中心也沒有對我再次確認，我只有在92年12月29日去現場碰到櫃買│
│    │  │  中心的查核員，我也沒有印象他有就這些記載事項詢問我或向我訪查，我只記得是員工提│
│    │  │  到這些而已。」                                                                │
│    ├─┼────────────────────────────────────────┤
│    │(三)│關於本件九台鉆孔機之去向部分之證言                                              │
│    ├─┼────────────────────────────────────────┤
│    │  │1.檢察官主詰問                                                                  │
│    │  │  「（問）關於鉆孔機的下落部分你是否清楚？任何的消息來源？（答）我不清楚，我後來│
│    │  │  還有去蘆竹廠，現場還有好幾台鉆孔機，但是鉆孔機最重要的部分電腦晶片都被拔掉，電│
│    │  │  線也散落滿地，有員工告訴我很亂，甚至有員工告訴我是不肖員工拔走的，我沒有辦法去│
│    │  │  查，當時公司真的很亂。（問）你在96年12月29日之後還有無再遇到被告？（答）我們都│
│    │  │  是電話聯絡，都是被告打給我，問我辦的情形如何，我會回答大概情形。（問）被告有無│
│    │  │  告訴你鉆孔機的事情？（答）我有告訴被告員工有這些質疑，被告跟我說很亂，他不知道│
│    │  │  ，鉆孔機不是他搬的，至於他有無放行我沒有問他。」                              │
│    │  │2.本院補充訊問                                                                  │
│    │  │  「（問）既稱在蘆竹廠還有看到部分鉆孔機，但事後鉆孔機全部不見，就此你是否瞭解？│
│    │  │  又有也無詢問被告？（答）我忘記何時去蘆竹廠，應該是在櫃買中心去查核之後，因為那│
│    │  │  是我第一天執行受委任的業務，我再在蘆竹廠的鉆孔機晶片都被拔掉，十美公司有二個廠│
│    │  │  ，分別是蘆竹廠、林口廠，我與櫃買中心的人是在林口廠碰到，我知道的是最後林口廠在│
│    │  │  在那一年的春節被人家全部拆掉，連廠房、機器都沒有了，我也不知道鉆孔機的去向，被│
│    │  │  告也沒有跟我說鉆孔機去哪裡，我還有發文到警局去報警說我們公司廠房被拆了，機器也│
│    │  │  被搬了，這部分發文我沒有問過被告，我認為我有這樣的職權。」                    │
├──┼─┴────────────────────────────────────────┤
│ 二 │證人財團法人中華民國證券櫃檯買賣中心高級專員丙○○97年4月10日證言                   │
├──┼─┬────────────────────────────────────────┤
│    │(一)│關於前往十美企業公司查核情形之證言                                              │
│    ├─┼────────────────────────────────────────┤
│    │  │1.檢察官主詰問                                                                  │
│    │  │  「（問）十美公司在92年間發生重大事件時，是由你去實地查訪？（答）我有去，我只是│
│    │  │  其中之一，十美不是我的管區，我是陪同實際負責的同仁甲○○去的。（問）92年12月30│
│    │  │  日到十美公司實際查核的情形？當時公司有哪些人在場？（答）當時公司的高階主管都不│
│    │  │  在場，至於有何人在場我忘記了，因為我跟十美公司不熟，當時去那裡看到現場很亂，一│
│    │  │  些機台有一半以上被搬走，沒有搬走的好像也不完整，重要的零件也被拆走，電腦設備的│
│    │  │  資料也不見，至於員工我比較有印象的是有一位會計副理，我們大部分找他問他一些財報│
│    │  │  上的資料，因為電腦設備都不堪使用，所以我們要查的資料都沒有，現場另外員工說，前│
│    │  │  一天有一大群人來公司強行搬走機器設備，是誰搬走的不知道，這名員工我不知道姓名。│
│    │  │  」、「（問）你們當天實際查核的目的？查核事項為何？（答）我們要盤點固定資產及財│
│    │  │  物狀況，因為都沒有帳冊，電腦的設備也沒有他們財物狀況的資料，也沒有明細帳，所以│
│    │  │  根本無法查核公司的財務，只是去現場瞭解狀況回去報告。」                        │
│    ├─┼────────────────────────────────────────┤
│    │(二)│關於查核報告部分之證言                                                          │
│    ├─┼────────────────────────────────────────┤
│    │  │1.檢察官主詰問                                                                  │
│    │  │  「（問）在查核報告裡面提到當天被告有透過律師聲明一些事項，其中你們在報告裡面提│
│    │  │  到鉆孔機的搬運是被告批准，你們當天實際查核的時候，律師有無這樣說？（答）這個我│
│    │  │  沒有印象，但報告不是我製作的，報告應該是甲○○製作的，即使有也是聽現場的員工講│
│    │  │  ，我的印象是我沒有看到律師。」                                                │
│    │  │2.本院補充訊問                                                                  │
│    │  │  「（問）為何林宏信律師於上次審理期日稱他有碰到你，因為你的名字與他朋友的名字一│
│    │  │  樣？（答）我們去好幾天，後來是有一個律師有跟我們聯絡，這樣講好像是有在現場碰到│
│    │  │  他，因為時間已經很久了，我也不再櫃台買賣中心上班。（問）既稱報告中所寫是根據在│
│    │  │  場員工的陳述，則你們有無進一部查證，機器搬運是否確有經過被告的同意？（答）沒有│
│    │  │  ，因為沒有辦法查，而且當時員工很憤怒，因為當時領不到薪水，我確實也有聽到部分員│
│    │  │  工說董事長在出事之前有想要救公司，董事長只有欠一個月份的薪水，其他都沒有欠，但│
│    │  │  也有部分員工罵董事長說為何公司會讓黑道把機器搬走沒有辦法生產，弄到這樣的地步。│
│    │  │  」                                                                            │
└──┴─┴────────────────────────────────────────┘
┌─────────────────────────────────────────────┐
│附表三：證人即簽訂本件附條件買賣契約之第一租賃公司業務襄理乙○○證言                      │
├──┬──────────────────────────────────────────┤
│    │1.檢察官主詰問                                                                      │
│    │  「（問）當時是否由你代表第一租賃公司與十美公司簽約？（答）是。（問）請說明當時簽訂│
│    │  附條件買賣契約書的目的，為何會簽立這樣的契約？（答）租賃公司的業務是用融物代替融資│
│    │  ，我們擔任業務時，如果企業有融物需求的時候，會以設備當成標的物，之所以用附條件買賣│
│    │  方式，是因為依照動產擔保交易法規定，保有所有權可以直接強制執行取回。（問）依照你們│
│    │  的約定，系爭的鉆孔機所有權歸何人所有？（答）是屬於我們公司所有。（問）你們之間是約│
│    │  定買賣關係還是借貸關係？（答）依照契約是買賣。」                                  │
│    │2.本院補充訊問                                                                      │
│    │  「（問）既然買受鉆孔機，為何不轉售他人，又以附條件方式賣回十美公司，豈非隱藏行為或│
│    │  通謀意思表示？（答）這就是我剛才所稱的融物，藉此十美公司能取得他們所需要的資金，也│
│    │  足以保障第一租賃公司的權益。（問）為何不用動產抵押的方式，讓十美公司取得他們需要的│
│    │  資金，第一租賃可藉登記之方式保障權益？（答）因為附條件買賣可保留所有權，若債務人不│
│    │  清償可直接聲請強制執行取回，至於動產抵押，則只能占有後，請法院拍賣取償，而且十美公│
│    │  司上市公司，會有重整的問題，為了避免發生重整，所以才會循附條件買賣的方式辦理。（問│
│    │  ）第一租賃公司所經營的融物之業務是否均與本件相同，要需資金的公司用本身設備、財產，│
│    │  賣予第一公司後，再依附條件買賣方式買回，而取得所需要的資金？（答）是的。（問）依你│
│    │  所稱的融物業務，依此方式相對人公司，究竟需要資金還是需要設備標的物？（答）租賃公司│
│    │  沒有標的物，不能承作實質借貸，因為我們不是銀行，不能經營放款業務，所以才會用融物的│
│    │  方式，讓公司取得需要資金。」                                                      │
└──┴──────────────────────────────────────────┘


司法院資訊處製作；財團法人民間司法改革基金會備份。
